# 请教陈版及各位前辈关于对外担保事项超50%50%的问题

提问人：最後のGillian 时间：2020-04-06 08:05:22
请教：
现被审计上市公司存在一个问题，上市公司为工程项目制企业，一部分业务由全资子公司进行项目的承接，且项目业主多为境外企业。
由于业务的特点，经常需要子公司为业主开具预付款保函、履约保函、质保保函等，银行需要母公司（上市公司）
进行授信的担保（有抵押担保、信用担保）
此外，个别项目在承接时，合同上有注明需要上市公司对子公司承接项目也要提供合同总额等额的项目履约担保。
现在的症结在于：1.在年报“或有事项”段披露对外担保总额时，发现上市公司向银行提供的担保+为子公司向项目业主提供的履约担保总额，已经超过上市公司合并净资产的50%了。根据 2017 年修订后的《关于规范上市公司与关联方资金往来及上市公司对外担保若干问题的通知》（以下简称《通知 1 》第二项第（二）款的要求：“(二)上市公司对外担保总额不得超过最近一个会计年度合并会计报表净资产的百分之五十。”担保事项已经属于违反《通知 1 》
中的要求。由此披露的年报是否会涉及违规风险？
2.我筛选了一下，目前A股的上市公司，就担保总额超过合并净资产50%的公司并非个案，那么此事项的风险是否本身并不大？或者说如涉及其他违法事项才会连同此问题一并关注？
3.中国证券监督管理委员会、中国银行业监督管理委员会 2006 年发布生效的《关于规范上市公司对外担保行为的通知》（以下简称《通知 2 》）第一项第（三）款第 1 条对“需经股东大会审批的对外担保”包括：“上市公司及其控股子公司的对外担保总额，超过最近一期经审计净资产50%以后提供的任何担保；”我个人理解，由于 2006 年的《通知 2 》没有强调是合并净资产，所以此事项提及的净资产50%为上市公司及其控股子公司是可以提供超过其单体报表净资产50%的对外担保的，因此与问题 1 中 2017 年修订的《通知 1 》强调的“对外担保不得超过合并净资产50%”，二者并不存在矛盾。我可以这样理解吗？
4.就被审计单位累计对外担保超过合并净资产50%的情况，是否也就只能这么写在年报里，没有其他更好的处理方法了呢？
先谢过各位老师各位前辈了！

回答人：chenyiwei
对该问题中涉及的合规性问题，建议提示上市公司与交易所、证监局沟通，说明出现这一情况的原因和理由。我理解根据你说的情况，这类担保属于履约担保而是财务融资担保，且很可能属于该类上市公司固有业务模式的内在组成部分。建议查阅同行业建筑施工类上市公司的公开信息，关注是否普遍存在此类情况，是否属于国家政策允许的特殊情况。例如，根据《关于集中解决上市公司资金被占用和违规担保问题的通知》（证监公司字[2005]37号）规定：“国家政策允许的航空、电力等特殊行业的上市公司为非纳入上市公司合并报表范围内子公司提供担保应提请股东大会审议后方可实施”。
对这类担保事项要求完整、如实披露，并关注预计负债计提是否充分、适当。除了督促公司如实、完整、充分披露，检查其履行决策程序情况、必要时与监管机构沟通以外，其他可以做的应对措施并不是很多。